ACORDAO-COMPLETO-2555977

ACÓRDÃO 7203/2022 ATA 40/2022 - SEGUNDA CÂMARA

VISTOS, relatados e discutidos estes autos referentes a Embargos de Declaração opostos pelo Sr. Yves Ribeiro de Albuquerque ao Acórdão 3425/2022-TCU-Segunda Câmara, proferido em processo de Tomada de Contas Especial instaurada pelo então Ministério da Integração Nacional (atual Ministério do Desenvolvimento Regional) , em desfavor do embargante, em razão da não comprovação da regular aplicação dos recursos repassados pela União por meio do Convênio 97/2006.
	       	ACORDAM os Ministros do Tribunal de Contas da União, reunidos em sessão da 2ª Câmara, ante as razões expostas pelo Relator, em:
9.1. com fundamento no art. 34 da Lei 8.443/1992 c/c os arts. 277, inciso III, e 287 do Regimento Interno/TCU, conhecer dos presentes Embargos de Declaração, para, no mérito, rejeitá-los, mantendo-se inalterados os termos do Acórdão 3425/2022-TCU-Segunda Câmara; e
9.2. dar ciência desta decisão ao embargante, bem como ao seu representante legalmente constituído, nos termos do art. 179, § 7º, do RI/TCU.

Cuidam os autos de Embargos de Declaração opostos pelo ex-prefeito a acórdão proferido em processo de TCE em que se alega vício de obscuridade inexistente.

Segunda Câmara

Município de Paulista/PE.

3. Embargante: Yves Ribeiro de Albuquerque (XXX.986.874-XX).

13.1. Ministros presentes: Bruno Dantas (Presidente), Aroldo Cedraz e Antonio Anastasia.
13.2. Ministro-Substituto presente: Marcos Bemquerer Costa (Relator).

MARCOS BEMQUERER

Ministro-Substituto Marcos Bemquerer Costa.

Trata-se dos Embargos de Declaração opostos pelo Sr. Yves Ribeiro de Albuquerque ao Acórdão 3425/2022-TCU-Segunda Câmara, proferido em processo de Tomada de Contas Especial instaurada pelo então Ministério da Integração Nacional (atual Ministério do Desenvolvimento Regional) , em desfavor do embargante, em razão da não comprovação da regular aplicação dos recursos repassados pela União por meio do Convênio 97/2006.
2.	No que importa, o acórdão atacado julgou irregulares as contas do embargante, imputou-lhe débito e aplicou-lhe, ainda, a penalidade pecuniária insculpida no art. 57 da Lei 8.443/1992 (peça 152) .  
3.	O recorrente aponta a existência de obscuridade por não ter sido observada a prescrição das pretensões ressarcitória e sancionatória, consoante argumentação a seguir transcrita (peça 166) :
"Dito isso, convém assentar, de pronto, que a pretensão condenatória e ressarcitória está prescrita, de modo que a fundamentação apontada no acórdão recorrido não encontra suporte fático, tendo sido enfrentada e explanada pelo Supremo Tribunal Federal em mais de uma oportunidade. 
Primeiro, quanto à extensão da repercussão geral do Tema 899. 
O acórdão recorrido parte da premissa de que os efeitos da decisão do STF não atingiriam processos ainda em curso no exercício do controle externo. 
Sem razão. 
 (...) 
Ou seja, não subsiste, junto ao STF, a tese esgrimada pelo TCU quanto a extensão dos efeitos do Tema 899, de modo que é pacífico em ambas as turmas o entendimento de que a prescrição acontece antes mesmo da formação do título, ainda durante o exercício do controle externo pela Corte de Contas. 
 (...) 
Não se pode tomar a data final da vigência do convênio como termo inicial para contagem do prazo prescricional, ainda mais considerando que as sucessivas prorrogações se deram ex officio (peça 19) e por conta de atrasos nos repasses. Há espaço aqui para o famoso brocado nemo auditur propriam turpitudinem allegans, bem incorporado ao sistema jurídico brasileiro, que veda que a parte de beneficie do próprio comportamento irregular. 
Seria como se a Administração pudesse, indiscriminadamente, postergar ou criar novos marcos temporais para obstar a ocorrência da prescrição, sobrepondo-se, inclusive, a determinações legais expressas."
4.	Ao final, o embargante requer ao Tribunal "o conhecimento e acolhimento do presente recurso de embargos de declaração, para que - com efeitos infringentes - seja sanada a obscuridade e o erro material apontados, reconhecendo-se, assim, a prescrição da pretensão punitiva e indenizatória no caso concreto".
	É o Relatório.

Elísio de Azevedo Freitas, OAB/DF 18.596; e Guilherme G. Martins, OAB/DF 42.989.

Não atuou.

EMBARGOS DE DECLARAÇÃO. TOMADA DE CONTAS ESPECIAL. INOCORRÊNCIA DA PRESCRIÇÃO DAS PRETENSÕES RESSARCITÓRIA E PUNITIVA NOS MOLDES DA RESOLUÇÃO/TCU 344/2022. INEXISTÊNCIA DE OBSCURIDADE CONHECIMENTO E REJEIÇÃO. CIÊNCIA AO EMBARGANTE.

TOMADA DE CONTAS ESPECIAL (TCE)

não atuou.

Trata-se dos Embargos de Declaração opostos pelo Sr. Yves Ribeiro de Albuquerque ao Acórdão 3425/2022-TCU-Segunda Câmara, proferido em processo de Tomada de Contas Especial instaurada pelo então Ministério da Integração Nacional (atual Ministério do Desenvolvimento Regional) , em desfavor do embargante, em razão da não comprovação da regular aplicação dos recursos repassados pela União por meio do Convênio 97/2006.
2.	No que importa, o acórdão atacado julgou irregulares as contas do embargante, imputou-lhe débito e aplicou-lhe, ainda, a penalidade pecuniária insculpida no art. 57 da Lei 8.443/1992 (peça 152) .  
3.	O recorrente aponta a existência de obscuridade tendo em vista que as análises que culminaram no Acórdão 3425/2022-TCU-Segunda Câmara não teriam enfrentado a alegada prescrição das pretensões ressarcitória e sancionatória, a luz do entendimento do Supremo Tribunal Federal (extensão da repercussão geral do Tema 899) .
4.	Ao final, o embargante requer ao Tribunal "o conhecimento e acolhimento do presente recurso de embargos de declaração, para que - com efeitos infringentes - seja sanada a obscuridade e o erro material apontados, reconhecendo-se, assim, a prescrição das pretensões punitiva e indenizatória no caso concreto".
5.	Antes de adentrar o exame destes Embargos de Declaração, cumpre tecer breve histórico dos fatos tratados nestes autos e das análises empreendidas.
6.	Esta Tomada de Contas Especial foi instaurada pela inexecução do objeto do Convênio 97/2006 nos moldes pactuados, consoante as seguintes ocorrências:
	a) os gastos efetuados alcançaram o montante de R$ 5.385.051,50 (65,7% do total previsto) , contudo a execução foi de apenas 46% do que estava previsto no plano de trabalho, de tal forma que a Secretaria de Infraestrutura Hídrica do então Ministério da Integração Nacional considerou não ser possível alcançar as metas estabelecidas no cronograma físico-financeiro; 
	b) a análise dos boletins de medição correspondentes às notas fiscais listadas na relação de pagamentos demonstrou que havia incompatibilidade entre os serviços efetivamente executados e aqueles inicialmente previstos na planilha orçamentária do plano de trabalho; 
	c) foram suprimidos serviços inicialmente previstos e inseridos novos serviços, sendo que os quantitativos implementados não eram compatíveis com as previsões do plano de trabalho, tendo ocorrido aumentos ou decréscimos de serviços, sem a devida justificativa; e 
	d) as metas em execução (Canal Sudão e Uganda) não foram ampliadas, mas tiveram alteradas suas especificações técnicas, métodos construtivos, tipos de serviços e quantitativos físicos.
7.	No âmbito deste Tribunal, a Secretaria de Controle Externo de Tomada de Contas Especial - Secex/TCE, na instrução preliminar dos autos (peça 43) , concluiu que, ainda que tivessem sido implementadas modificações no projeto original, sem prévia autorização do órgão concedente, restou comprovado que os recursos federais foram utilizados para implantação de serviços associados à execução física das obras objeto do Convênio 97/2006, sendo que o andamento do cronograma físico-financeiro do empreendimento transcorreu normalmente até a decisão do então Ministério da Integração Nacional de suspender o repasse dos recursos, sem embasamento técnico.
8.	Diante desse contexto, a unidade técnica (peças 43 a 45) efetuou a citação do Sr. Yves Ribeiro de Albuquerque apenas pelo débito correspondente ao saldo remanescente de recursos federais, no montante de R$ 929.110,11, que deixou de ser aplicado na execução física do objeto conveniado.
9.	Como o aludido ex-prefeito não apresentou suas alegações de defesa nem recolheu o débito que lhe fora imputado, foi considerado revel e, por meio do Acórdão 4386/2020-TCU-Segunda Câmara, o Tribunal, por considerar que a quantia questionada se encontrava depositada em conta da titularidade da Prefeitura Municipal, julgou irregulares as contas do Sr. Yves Ribeiro de Albuquerque e aplicou-lhe a multa prevista no art. 58, inciso I, da Lei 8.443/1992, no valor de R$ 10.000,00 (dez mil reais) , além de determinar ao Município de Paulista/PE que, no prazo de 30 (trinta) dias a contar da notificação daquela deliberação, efetuasse aos cofres do Tesouro Nacional o ressarcimento do saldo remanescente do Convênio 97/2006 (peça 60) .
10.	O Sr. Yves Ribeiro de Albuquerque opôs Embargos de Declaração ao decisum acima transcrito, alegando a nulidade da sanção que lhe foi aplicada, por vício na citação, tendo em vista que ocorreu por edital, após o retorno ao remetente, por duas vezes, do ofício citatório em função do encaminhamento a endereço equivocado, com lançamento da informação "não procurado" nos cartões de aviso de recebimento, sem entrega efetiva em sua residência. 
11.	Foi então proferido o Acórdão 2181/2021-TCU-Segunda Câmara, nos seguintes termos (peça 105) :
"9.1. com fundamento nos arts. 174 a 176 do Regimento Interno/TCU, declarar, de ofício, a nulidade da citação de Yves Ribeiro de Albuquerque (peças 47 e 48) , assim como dos atos dela decorrentes, com a consequente insubsistência do Acórdão 4386/2020-TCU-Segunda Câmara (peça 60) , estendendo os efeitos da presente deliberação ao Município de Paulista/PE, para o qual foi realizada determinação de restituição de valores, dando-se prosseguimento à instrução processual com vistas a futuro julgamento do mérito;
	9.2. restituir este processo à Secex-TCE, para que promova a citação solidária de Yves Ribeiro de Albuquerque, nos endereços indicados nas peças 78 e 79, e do Município de Paulista/PE, na forma definida na Resolução TCU 170/2004, comprovando, nos autos, todos os esforços realizados para a localização dos responsáveis, sem prejuízo de examinar as peças 93 a 102 encaminhadas pela aludida municipalidade;
	9.3. julgar prejudicados os embargos de declaração interpostos por Yves Ribeiro de Albuquerque (peça 83) , por perda de objeto; 
	(...) "
12.	Em obediência à última deliberação desta Corte de Contas, a unidade técnica efetuou a citação solidária do Sr. Yves Ribeiro de Albuquerque e do Município de Paulistas/PE (peças 127 a 129) , sendo que apenas o ex-gestor apresentou suas alegações de defesa (peças 142 a 146) , argumentando que teria ocorrido a prescrição da pretensão de ressarcimento, tendo em vista que os fatos em análise teriam ocorrido há quase 10 anos, bem como aduzindo que sua responsabilidade deveria ter sido afastada e as contas consideradas iliquidáveis.
13. 	Tal argumentação não foi acolhida por esta Corte de Contas que, após o regular processamento deste feito, prolatou o Acórdão 3425/2022-TCU-Segunda Câmara, objeto, nesta oportunidade, dos Embargos de Declaração que ora se examina.
14.	Feito este breve introito, passo ao exame dos argumentos do recorrente para fustigar o decisum acima descrito. 
II
15.	Os presentes Embargos de Declaração podem ser conhecidos, porquanto opostos de forma tempestiva e em consonância com os preceitos normativos cabíveis à espécie, insculpidos no art. 34 da Lei 8.443/1992 e no art. 287 do Regimento Interno/TCU.
16.	Quanto ao mérito, observo que os Embargos de Declaração são, em regra, recurso integrativo, que objetivam extirpar da decisão embargada o vício da omissão, entendida como " (...) aquela advinda do próprio julgado e prejudicial à compreensão de causa, e não aquela que entenda o embargante, ainda mais como meio transverso a impugnar os fundamentos da decisão recorrida." (STJ, Edcl Resp 351490, DJ 23/9/2002) .
17.	Elpídio Donizetti, in Curso Didático de Direito Processual Civil, Del Rey, 6ª Ed., Belo Horizonte, 2005, pág. 319, assevera que os "Embargos de Declaração podem ser conceituados como o recurso que visa ao esclarecimento ou à integração de uma sentença ou Acórdão", destacando, ainda, que: "Três são as hipóteses de cabimento dos embargos de declaração: obscuridade, contradição ou omissão" (pág. 320) .
18.	Nestes autos, o vício apontado pelo recorrente foi o de obscuridade, por considerar que, nas análises que embasaram a decisão guerreada, não foi enfrentada a questão da prescrição das pretensões ressarcitória e sancionatória à luz do entendimento do Supremo Tribunal Federal (extensão da repercussão geral do Tema 899) , consoante a argumentação a seguir transcrita:
"Dito isso, convém assentar, de pronto, que a pretensão condenatória e ressarcitória está prescrita, de modo que a fundamentação apontada no acórdão recorrido não encontra suporte fático, tendo sido enfrentada e explanada pelo Supremo Tribunal Federal em mais de uma oportunidade. 
Primeiro, quanto à extensão da repercussão geral do Tema 899. 
O acórdão recorrido parte da premissa de que os efeitos da decisão do STF não atingiriam processos ainda em curso no exercício do controle externo. 
Sem razão. 
 (...) 
Ou seja, não subsiste, junto ao STF, a tese esgrimada pelo TCU quanto a extensão dos efeitos do Tema 899, de modo que é pacífico em ambas as turmas o entendimento de que a prescrição acontece antes mesmo da formação do título, ainda durante o exercício do controle externo pela Corte de Contas. 
 (...) 
Não se pode tomar a data final da vigência do convênio como termo inicial para contagem do prazo prescricional, ainda mais considerando que as sucessivas prorrogações se deram ex officio (peça 19) e por conta de atrasos nos repasses. Há espaço aqui para o famoso brocado nemo auditur propriam turpitudinem allegans, bem incorporado ao sistema jurídico brasileiro, que veda que a parte de beneficie do próprio comportamento irregular. 
Seria como se a Administração pudesse, indiscriminadamente, postergar ou criar novos marcos temporais para obstar a ocorrência da prescrição, sobrepondo-se, inclusive, a determinações legais expressas."
19.	Registro, primeiramente, que, quando o Acórdão 3425/2022-TCU-Segunda Câmara foi proferido, em 12/7/2022, este Tribunal adotava a tese da imprescritibilidade do débito e, para a pretensão punitiva, a prescrição decenal prevista no Código Civil e no Acórdão 1441/2016-TCU-Plenário (relator Min. Benjamin Zymler e redator Min. Walton Alencar Rodrigues) . 
20.	Nesse sentido, importante ressaltar que o aspecto apontado como vício de obscuridade foi devidamente abordado no Voto condutor do Acórdão 3425/2022-TCU-Segunda Câmara, consoante se observa na transcrição a seguir: 
"13. Acolho, desde logo, o posicionamento uniforme nos pareceres exarados nos autos quanto à responsabilidade do Sr. Yves Ribeiro de Albuquerque quanto ao débito ora apurado. Cabe, entretanto, fazer algumas considerações quanto à matéria prescricional e à existência de elementos capazes de afastar a responsabilidade do ente federado pela dívida associada à falta de devolução do saldo remanescente do Convênio 97/2006.
14. No que concerne à manifestação do representante do MP/TCU sobre a prescrição das pretensões ressarcitória e punitiva, cumpre destacar que a decisão adotada pelo Supremo Tribunal Federal - STF, nos autos do Recurso Extraordinário 636.886 (Tema 899 da Repercussão Geral) , vai ao encontro do entendimento desta Corte de Contas de que a prescritibilidade da pretensão de ressarcimento ao erário com base em decisão de tribunal de contas somente alcança a fase judicial da execução do título extrajudicial, não atingindo os processos de controle externo em trâmite no TCU (v. Acórdão 5236/2020-TCU-Primeira Câmara, rel. Min. Benjamin Zymler) .
15. Nesse sentido, insta reportar que os Embargos de Declaração opostos pela Advocacia-Geral da União - AGU contra o RE 636.886 foram apreciados pelo Plenário do STF, em sessão virtual ocorrida de 13 a 20/8 de 2021. Naquela assentada, o Pretório Excelso negou provimento ao recurso, nos termos do voto do relator, Ministro Alexandre de Moraes, que assim se manifestou (trecho do voto) : 
'Os argumentos acima elencados conduzem à conclusão no sentido de que a pretensão executória de título executivo proveniente de decisão do TCU da qual resulte imputação de débito ou multa é prescritível; e, portanto, a ela se aplica o prazo prescricional da Lei de Execução Fiscal. Nenhuma consideração houve acerca 
do prazo para constituição do título executivo, até porque esse não era o objeto da questão cuja repercussão geral foi reconhecida no Tema 899, que ficou adstrito, como sobejamente já apontado, à fase posterior a formação do título.' (grifo acrescido) 
16. Como se vê, a decisão do STF se referiu especificamente à etapa judicial da execução do título, sem tratar dos processos de controle externo que tramitam no TCU.
17.  Outrossim, convém ressaltar que, recentemente, ao apreciar o TC Processo 000.006/2017-3, este Tribunal decidiu remeter a análise do tema ao processo que será criado em decorrência do Acórdão 459/2022-TCU-Plenário (redator Ministro Walton Alencar Rodrigues) , de 9/3/2022. A decisão determinou à Secretaria-Geral de Controle Externo desta Casa que formasse grupo técnico de trabalho para elaboração de projeto de ato normativo para disciplinar "o tema da prescrição da pretensão ressarcitória e da prescrição da pretensão punitiva no âmbito do controle externo, tendo por base jurisprudência predominante do Supremo Tribunal Federal, adequando-a às especificidades das diversas formas de atuação do Tribunal de Contas da União".
18. Dessa forma, alinho-me à jurisprudência pacífica desta Corte de Contas quanto à imprescritibilidade do dano causado ao erário (Enunciado 282 da Súmula de Jurisprudência/TCU) e à prescritibilidade decenal aplicável à pretensão punitiva do Tribunal, nos termos do Acórdão 1441/2016-TCU-Plenário (relator Ministro Benjamim Zymler e redator Ministro Walton Alencar Rodrigues) .
19. Nesse sentido, insta destacar que, acerca do dies a quo  da contagem do prazo prescricional, esta Corte deliberou que:
 (Acórdão 2278/2019-TCU-Primeira Câmara, rel. Ministro-Substituto Augusto Sherman Cavalcanti) 
'Nos casos de não comprovação da regular aplicação de recursos repassados mediante convênios ou instrumentos similares, a data limite para entrega da prestação de contas final ou a data da efetiva entrega antecipada assinala o marco inicial da contagem do prazo de prescrição da pretensão punitiva do TCU.'
20. Tendo em vista que a vigência do Convênio 97/2006 foi prorrogada até 27/01/2014 (peça 19, pp. 1/28) , a data limite para entrega da prestação de contas final passou a ser o dia 28/03/2014 (sessenta dias após o término da vigência, consoante previsto na Subcláusula Única da Cláusula Nona do termo do Convênio 97/2006 - peça 14, p. 8) , e como o Acórdão 2181/2021-TCU-Segunda Câmara que determinou a citação solidária de Yves Ribeiro de Albuquerque e do Município de Paulista/PE  foi proferido em 23/02/2021, verifica-se que houve um interregno menor que os dez anos fixados no mencionado Acórdão 1441/2016-TCU-Plenário, de tal forma que não houve a incidência da prescrição da pretensão punitiva do TCU." 
21. 	Destarte, o teor da transcrição acima afasta o vício de obscuridade alegado.
22.	Nada obstante, acrescente-se, quanto à matéria em tela, que o tribunal, na Sessão Plenária extraordinária de 11/10/2022, proferiu o Acórdão 2285/2022, nos autos do TC-Processo 008.702/2022-5, de relatoria do Ministro Antonio Anastasia, por meio do qual foi aprovada a Resolução/TCU 344/2022, que regulamenta, no âmbito do TCU, a prescrição para o exercício das pretensões punitiva e ressarcitória, observando-se as disposições da Lei 9.873/1999, na forma aplicada pelo Supremo Tribunal Federal, em especial a Ação Direta de Inconstitucionalidade 5509. 
23.	 Dessa forma, a novel Resolução/TCU 244/2022 marca a mudança jurisprudencial do TCU para adotar doravante nos processos de controle externo a prescrição quinquenal e a intercorrente de que trata a Lei 9.873/1999, deixando na história  jurisprudencial referenciais do entendimento pretérito da Corte de Contas configurados nas teses da imprescritibilidade do dano causado ao erário e da prescrição decenal da pretensão punitiva do TCU, respectivamente fundadas no Enunciado 282 da Súmula de Jurisprudência do TCU e no Acórdão 1441/2016-TCU-Plenário. 
24.	Passo, então, a examinar a prescrição sobre a égide da novel Resolução/TCU 344/2022.
25.	Nesse sentido, segundo o art. 4º, inciso II, da Resolução/TCU 344/2022, o início da contagem do prazo prescricional das pretensões ressarcitória e punitiva do TCU ocorre na data da apresentação da prestação de contas ao órgão competente para a sua análise inicial.
26.	No tocante ao Convênio 097/2006, cumpre destacar que a liberação de recursos foi feita em etapas, conforme os resultados obtidos em vistorias do órgão concedente e em análises realizadas nas prestações de contas parciais, e, por terem sido apontadas irregularidades que não foram elididas, o órgão concedente deixou de disponibilizar parte da verba federal prevista, de tal forma que só foi liberado o montante de R$ 5.584.500,00, de um total pactuado de R$ 7.446.000,00.
27.	Diante desse contexto, em cumprimento ao disposto nos arts. 4º, inciso II, e 5º, incisos I e II, da Resolução/TCU 344/2022, tomando como referência a data de apresentação da primeira prestação de contas parcial, em 17/12/2008 (peça 20, p. 3) , para o início da contagem do prazo prescricional das pretensões ressarcitória e punitiva do TCU, teremos alguns eventos processuais que configuram causas interruptivas da prescrição, consoante detalhado no quadro a seguir:
	ATOS
	DATA
	PEÇA/Páginas

	Parecer Técnico 28/2009 com recomendação de prorrogação da vigência do convênio de ofício, não tendo ocorrido a liberação do saldo remanescente do convênio, tendo em vista que a prestação de contas parcial, apresentada em 17/11/2009, ainda estava sendo analisada pelo órgão concedente. 
	30/11/2009
	28, p. 45

	Nota Técnica 12/2011 que identificou alterações significativas nos quantitativos físicos das metas físicas, que não se encontravam justificados adequadamente, considerando aspectos técnicos. 
	09/05/2011
	28, p. 56

	Parecer Técnico 004/2013, que recomendou a prorrogação da vigência do convênio por mais seis meses, para que fosse avaliada pelo órgão concedente a solução relacionada aos recursos financeiros necessários à conclusão das obras e a notificação do concedente para que promovesse a apuração das causas que levaram a execução da grande quantidade de serviços extraordinários. 
	19/07/2013
	28, p. 58

	Notificação do responsável, Sr. Yves Ribeiro de Albuquerque, acerca da necessidade de encaminhamento de nova documentação técnica referente à prestação de contas final, Ofício/Ministério da Integração Nacional 236/2015. 
	10/04/2015
	  32, p. 45 e 46 

	Parecer Financeiro 197/2017, com proposta de instauração de TCE. 
	8/12/2017
	      33, p. 8 e 9

	Relatório de TCE 027/2018
	03/05/2018
	38, p. 10

	Certificado de Auditoria 601/2018
	26/07/2018
	40

	Parecer do Controladoria-Geral da União 601/2018
	03/08/2018
	41

	Pronunciamento do Ministro de Estado da Integração Nacional
	14/08/2018
	42

	Citação do Sr. Yves Ribeiro de Albuquerque (Ofício Seproc/TCU 1648/2019) 
	11/04/2019
	47

	Aviso de Recebimento (AR) da citação do Sr. Yves Ribeiro de Albuquerque em que os Correios informam não ter ocorrido a notificação.  
	16/05/2019
	48

	Nova citação do Sr. Yves Ribeiro de Albuquerque por meio do Ofício Seproc/TCU 4845/2019 
	28/06/2019
	49

	AR da citação do Sr. Yves Ribeiro de Albuquerque em que os Correios informam não ter ocorrido a notificação (motivo da devolução: não procurado) .  
	07/08/2019
	50

	Citação do Sr. Yves Ribeiro de Albuquerque por via editalícia (EDITAL 275/2019-TCU/Seproc) .  
	29/10/2019
	52

	Instrução de mérito da SecexTCE, seguida do pronunciamento do diretor e do secretário-substituto da SecexTCE, nas três datas indicadas respectivamente. 
	23/01/2020
10/02/2020
11/02/2020
	55
56
57

	Parecer do Ministério Público, representado pelo Procurador Sérgio Ricardo Costa Caribé
	02/03/2020
	58

	Acórdão 4386/2020-TCU-Segunda Câmara que julgou irregulares as contas do Sr. Yves Ribeiro de Albuquerque
	23/04/2020
	60

	Acórdão 2181/2021-TCU-Segunda Câmara que tornou insubsistente a deliberação anterior e determinou a realização de citação solidária do Sr. Yves Ribeiro de Albuquerque e do Município de Paulista/PE
	23/02/2021
	105

	Notificação do Município de Paulista/PE do Acórdão 2181/2021-TCU-Segunda Câmara, por meio do Ofício 10038/2021-TCU/Seproc, com Aviso de Recebimento de 15/04/2021 (peça 118) .
	11/03/2021
	116

	Notificação do Sr. Yves Ribeiro de Albuquerque do Acórdão 2181/2021-TCU-Segunda Câmara, por meio do Ofício 10036/2021-TCU/Seproc, com Aviso de Recebimento de 14/04/2021 (peça 117) .
	11/03/2021
	115

	Citação do Sr. Yves Ribeiro de Albuquerque por meio do Ofício Seproc/TCU 28369/2021
	31/05/2021
	129

	Nova citação do Sr. Yves Ribeiro de Albuquerque no endereço de seu advogado, por meio do Ofício Seproc/TCU 31322/2021
	14/06/2021
	128

	Solicitação do Sr. Yves Ribeiro de Albuquerque de prorrogação do prazo para apresentar alegações de defesa.
	30/06/2021
	133

	Instrução de mérito da SecexTCE, seguida do pronunciamento do diretor e do secretário-substituto da SecexTCE, nas três datas indicadas respectivamente.
	14/10/2021
17/10/2021
18/10/2021
	148
149
150

	Parecer do Ministério Público, representado pelo Procurador Sérgio Ricardo Costa Caribé
	23/11/2021
	151

	Acórdão 3425/2022-TCU-Segunda Câmara
	12/07/2022
	152

28.	Com base nas causas interruptivas acima enunciadas, pode-se concluir que não houve, no presente caso, a prescrição quinquenal das pretensões ressarcitória e punitiva deste Tribunal, à luz das disposições da novel Resolução/TCU 344/2022, nem mesmo a prescrição intercorrente (trienal) de que trata o art. 8º da referida norma. 
29.	Ressalte-se que, ainda que fosse adotado, a título de argumentação, como início do prazo prescricional o dia 21/01/2008, referente à primeira visita técnica in loco realizada pelo órgão concedente (peça 28, p. 2) , nos termos do inciso IV do art. 4º da Resolução/TCU 344/2022, mesmo assim a prescrição das pretensões ressarcitória e punitiva também estaria afastada, tendo em vistas as causas interruptivas (v. item 27 acima) .  
30.	Dessarte, inexistindo a obscuridade apontada pelo Sr. Yves Ribeiro de Albuquerque e não incidindo a prescrição nos presentes autos, deve-se rejeitar os Embargos de Declaração opostos.
	Ante o exposto, manifesto-me por que seja adotado o Acórdão que ora submeto a este Colegiado. 
T.C.U., Sala das Sessões, em 22 de outubro de 2022.
MARCOS BEMQUERER COSTA 
Relator